臺灣桃園地方法院刑事判決　　　　　　　　　　　　　九十三年度易字第六二八號
　　公　訴　人　臺灣桃園地方法院檢察署檢察官
　　被　　　告　庚○○　男　四.
　　指定辯護人　本院公設辯護人己○○
右列被告因竊盜案件，經檢察官提起公訴（九十三年度偵字第六二二０號），本院判
決如左：
    主  文
庚○○犯刑法第三百二十九條準強盜罪，累犯，處有期徒刑陸年。
    事  實
一、庚○○有違反肅清煙毒條例及麻醉藥品管理條例案件前科，前於民國八十三年間
    因違反麻醉藥品管理條例及肅清煙毒條例案件，經臺灣板橋地方法院分別判處有
    期徒刑六月、三年一月，定應執行有期徒刑三年六月；又於八十三年間因違反肅
    清煙毒條例、麻醉藥品管理條例等案件，經臺灣板橋地方法院分別判決有期徒刑
    三年二月、七月，定應執行有期徒刑三年七月，八十三年九月三十日入監執行，
    經接續執行，於八十六年七月三日假釋，嗣於假釋期間再犯罪，經撤銷假釋，於
    八十七年八月十一日再入監執行，縮短刑期執行完畢日期為九十一年九月二日。
    詎仍不知悔改，與姓名年籍不詳綽號「阿正」、「小何」之成年男子，基於意圖
    為自己不法所有之犯意聯絡，結夥於九十三年二月十一日二二時二十分許，由「
    阿正」或「小何」駕駛車號ＹＤ─三五二五號小貨車（為乙○○所有，前於九十
    三年二月八日十時許，在臺北縣土城市○○路一三七號旁失竊）及車號ＨＧ─六
    八四一號自小客車（為黃文煌之兄黃文啟所有），共同至桃園縣大溪鎮○○路二
    三一之一號新功機電行材料場工地，欲竊取新功機電行置於該露天材料場工地上
    之高壓鐵塔鐵條，三人抵達上址出入口馬路旁，「阿正」（或「小何」）將ＨＧ
    ─六八四一號自小客車停放於出入口馬路旁，而駕駛ＹＤ─三五二五號小貨車進
    入材料場工地，三人合力將價值約新台幣（下同）三萬五千元，重量約五百公斤
    之高壓鐵塔鐵條搬抬上小貨車而得逞。嗣新功機電行員工甲○○自外用餐完畢返
    回工地宿舍途中，乍見三人在工地上竊取鐵條，迅即返回宿舍通知其他員工，員
    工戊○○、丙○○等多人聞訊衝出宿舍欲前往工地現場逮捕竊賊，一行人抵達工
    地對外唯一之出入口，戊○○手持圓鍬立於出入口路中央，並高喊「不要走」（
    台語）等語，詎當時坐於駕駛座上之庚○○見竊盜事跡敗露，為脫免逮捕，立即
    啟動小貨車引擎，連同當時在小貨車後車斗上接應搬運鐵條之「阿正」朝出入口
    方向駛去，欲藉由小貨車之往出入口方向駛去，使當時站立於出入口中央欲逮捕
    竊賊之戊○○心生恐怖而自動退離出入口，以達脫免逮捕之目的，果然戊○○見
    小貨車直接向其駛來且無停車之意，為免遭小貨車撞及，迅即往左跳開至路旁，
    隨以手持之圓鍬朝駛過之小貨車副駕駛座擋風玻璃用力一擊，擋風玻璃應聲破裂
    ，惟庚○○並未停車仍高速駛出出入口而逃逸，另一竊賊「小何」則於小貨車衝
    向出入口時，趁黑由材料場工地後方逃逸。嗣於同日二十二時三十五分許，庚○○為警在桃園縣大溪鎮○○路六一五巷二號前查獲，並在附近產業道路尋獲上開
    自小貨車及車上鐵條，而「阿正」、「小何」則逃逸無蹤。
二、案經桃園縣政府警察局大溪分局報請臺灣桃園地方法院檢察署檢察官偵查起訴。
　　理　由
一、訊據被告庚○○對於右揭時、地與姓名年籍不詳綽號「阿正」、「小何」成年男
    子，分別駕駛車號ＨＧ─六八四一號自小客車及ＹＤ─三五二五號小貨車，三人
    結夥竊取新功機電行所有重約五百公斤之高壓鐵塔鐵條之事實，坦承不諱，惟矢
    口否認有為脫免逮捕而駕駛小貨車衝撞新功機電行員工戊○○、丙○○之事實，
    辯稱：伊竊盜為新功機電行員工發覺後，當時伊見有十餘人分持圓鍬、十字鎬等
    工具朝伊走來，伊認為如不立即離開現場生命恐受威脅，因之始啟動引擎朝出入
    口方向駛去，伊係朝出入口旁邊之空隙駛去，並非朝戊○○所站立方向衝撞，伊
    見戊○○持圓鍬站於出入口作打擊狀，於駛過戊○○身旁時，伊有刻意停下車讓
    戊○○敲打小貨車前擋風玻璃，待其敲打完後，始再啟動車輛逃逸，伊並無駕車
    衝撞戊○○及其他員工云云。
二、經查，被告夥同姓名年籍不詳綽號「阿正」、「小何」成年男子，於九十三年二
    月十一日二十二時二十分許，駕駛車號ＨＧ─六八四一號自小客車及ＹＤ─三五
    二五號小貨車至位於桃園縣大溪鎮○○路二三一之一號新功機電行材料場工地，
    結夥三人竊取新功機電行所有置放於該處重約五百公斤之高壓鐵塔鐵條得逞，嗣
    經員工發覺圍捕，被告仍駕駛自小貨車往工地出入口方向逃逸，嗣於同日二十二
    時三十五分許，為警在桃園縣大溪鎮○○路六一五巷二號前查獲被告，並在附近
    產業道路上尋獲自小貨車及贓物鐵條等事實，業據被告坦承不諱，並經證人丁○○、甲○○、戊○○、丙○○等人證述相符，且有車號ＹＤ─三五二五號自小貨
    車上置放贓物鐵條之查獲照片二張在卷可稽。
三、被告雖否認竊盜得逞後，在駕車逃逸過程中，有為脫免逮捕，而駕車衝向在場參
    與逮捕之戊○○云云。惟查：被告結夥三人竊盜得逞後，經新功機電行員工發覺
    欲加以逮捕，被告為脫免逮捕，明知員工戊○○手持圓鍬站立於工地出入口中央
    欲阻止其離去，詎被告仍駕駛小貨車朝出入口之方向疾駛，致戊○○為免遭小貨
    車撞及而跳開至出入口旁之事實，業據證人戊○○證稱：案發當時伊在宿舍，甲○○返回宿舍說有人在偷鐵條，伊從宿舍出來後看到被告坐在小貨車上，當時地
    面上有一個人在搬鐵條，而小貨車（後車斗）上亦有一人，伊即用台語高喊「不
    要走」，並與其他員工要把被告圍起來，伊當時持圓鍬站在工地出入口之中央位
    置，丙○○則站在伊右方靠近出入口檳榔攤旁，被告發覺事跡敗露後，立即啟動
    小貨車引擎朝出入口方向衝來，當時小貨車有開車頭燈，且車窗玻璃未關上，伊
    有叫被告停車，但被告並無停車之意，伊為免遭撞及，即往左跳開閃躲，並立即
    以手持之圓鍬朝小貨車之副駕駛座擋風玻璃敲去，以留下日後追查辨認之記號等
    語（見本院九十三年十月十二日審判筆錄）。證人甲○○證稱：案發當時伊自外
    吃完飯欲返回宿舍，途中在工地看到一部小貨車及三個人在偷伊工地之鐵條，伊
    立即返回宿舍通知其他員工，迨一行人返回工地出入口，看到被告已坐於貨車上
    ，伊當時站在靠近馬路的旁邊，戊○○持圓鍬站在出入口的中間，丙○○站在出
    入口的旁邊要擋車子，戊○○有叫被告不要動，當時小貨車之車窗玻璃並未關上
    ，但車子馬上就衝向戊○○，戊○○即拿圓鍬敲打小貨車玻璃，丙○○也有阻止
    被告所開的小貨車離去等語（見本院同上期日審判筆錄）。則證人戊○○、甲○○對於證人戊○○曾持圓鍬站立於工地出入口中央阻止被告離去，被告仍駕駛小
    貨車朝證人戊○○所站立之出入口方向駛去，及證人戊○○曾持圓鍬揮擊小貨車
    之前擋風玻璃等情，渠等證述之情節核屬一致，並有車號ＹＤ─三五二五號小貨
    車副駕駛座前方之擋風玻璃確有破裂痕跡之照片可稽，參以證人戊○○既手持圓
    鍬站立於出入口之中央位置，且大喊「不要動」，其目的係為阻止被告離去，被
    告所駕駛之小貨車於當時其車頭燈既已開啟且車窗玻璃未關，此項事實應為被告
    所已知，然被告不惟未停在原地，反迅速啟動小貨車朝出入口方向駛去，則常人
    見小貨車朝自己方向駛來，豈有不閃避而任令撞及之理。又證人戊○○於跳至出
    入口旁後，曾在被告所駕駛之小貨車駛過身旁時，以其所持之圓鍬揮擊小貨車之
    副駕駛座擋風玻璃，足見當時情況之緊急，被告如曾將小貨車停在證人戊○○前
    ，則證人戊○○既係為阻止被告離去而站立於出入口，以被告所駕之車車窗未關
    ，且如被告所稱其車已減速緩慢行駛之情，證人戊○○即可打開被告所駕小貨車
    車門而揪下被告，豈有再讓被告駕車逃逸之理，足徵被告為脫免逮捕，駕駛小貨
    車朝當時站立於出入口中央之證人戊○○方向駛去，迫使戊○○向旁閃躲之事實
    ，至為明確，所辯其係緩慢朝出入口駛去，曾短暫停車讓證人戊○○以圓鍬揮擊
    前擋風玻璃云云，委屬卸責之詞，並不足採。又被告辯稱當時出入口之寬度甚寬
    ，證人戊○○所站立之位置旁尚可行駛小貨車云云。然查，新功機電行材料場工
    地出入口之寬度究為若干？證人戊○○證稱約六點二公尺，證人甲○○證稱約四
    公尺，兩人所述之寬度雖有不同，惟此或係緣於證人個人知覺記憶之差別所致，
    然該出入口之寬度並不寬敞，則為兩人證述所一致，證人戊○○於當時既係手持
    圓鍬站立在出入口之中央阻止被告離去，縱其兩旁之寬度依當時情形尚容得下一
    部小貨車通過，惟以當時被告係駕駛小貨車朝出入口方向駛來，無論證人戊○○
    是否準確的站立在出入口中央，且其兩旁之路寬尚可行駛小貨車，證人戊○○見
    此情狀，為避免遭小貨車撞及，其本能的反應均會向出入口兩側方向閃躲，而無
    法攔阻被告離去，因之，該出入口之實際寬度究為若干，於被告脫免逮捕之犯行
    並無重要之影響，指定辯護人聲請勘驗出入口實際寬度，本院認為無調查之必要
    。
四、按刑法第三百二十九條之準強盜罪，係以竊盜或搶奪，因防護贓物，脫免逮捕
　  或湮滅罪證，而當場施以強暴脅迫者為構成要件。所謂強暴，謂直接或間接對於
    人之身體施以暴力，壓制被害人之抗拒，或使被害人處於不能抗拒之狀態（最高
    法院八十二年台上字第三八四二號判決意旨參照）。而所謂脅迫，衹要在客觀上
    可使人發生恐怖觀念之行為，即足當之，至該人是否因而心生畏怖，則非所問。
    （同院八十八年台上字第五二七一號判決意旨參照）。被告於竊盜犯行經發覺後
    ，明知工地出入口方向有參與逮捕之證人戊○○手持圓鍬站立於中央欲阻止其離
    去，竟為脫免逮捕，仍駕駛小貨車朝出入口方向駛去，致證人戊○○見小貨車朝
    己方駛來，唯恐遭撞及而不得不向出入口左側跳開，被告自屬為脫免逮捕，對於
    參與逮捕之證人戊○○實施脅迫行為。
五、又查，被告結夥三人竊盜之事實固屬明確，惟被告為脫免逮捕而駕駛小貨車衝向
    證人戊○○時，當時小貨車之後車斗及地上雖尚有綽號「阿正」、「小何」之人
    ，惟既無證據證明被告為準強盜行為時，與綽號「阿正」、「小何」之人有犯意
    聯絡，且刑法第三百三十條第一項係以犯強盜罪而有第三百二十一條第一項各款
    情之一者，為其構成要件，則被告所為準強盜罪部分既係其另行起意，單獨為之
    ，其他結夥竊盜之人並未參與，自不具有刑法第三百二十一條第一項第四款之情
　　形，仍應依刑法第三百二十九條、第三百二十八條論處。
六、核被告所為，係犯刑法第三百二十九條、第三百二十八條之強盜罪。起訴書論罪
    法條雖認被告係犯刑法第三百二十一條第一項第四款之加重竊盜罪，惟經公訴人
    於本院九十三年十月十二日審判期日當庭表示被告竊盜後，為脫免逮捕，而施強
    暴，應認為已更正起訴法條，因之尚無起訴法條變更之問題。又被告所駕駛之車
    號ＹＤ─三五二五號小貨車雖為失竊之贓車，惟依卷存證據既不足證明案發前係
    由被告駕駛該小貨車前往案發地點，且被告於竊盜犯行被發覺後，為脫免逮捕而
    倉惶駕車逃逸，亦無證據證明被告明知該小貨車係來路不明之贓車，被告尚無另
    成立贓物犯行，併予敘明。又被告有如事實欄所載前案科刑執行情形，有臺灣高
    等法院被告前案紀錄表一份在卷可稽，其於有期徒刑執行完畢後，五年內再犯
    本件有期徒刑以上刑之罪，為累犯，應依刑法第四十七條規定加重其刑。爰審酌
    被告年輕力壯，不思以正當方法獲取生活所需，結夥三人竊盜，得手後，經被害
    人發覺，竟為脫免逮捕，駕駛小貨車朝被害人方向駛去而施脅迫行為，對社會治
    安及被害人人身安全之危害，及其犯罪後之態度等一切情狀，量處如主文所示之
    刑。
據上論斷，應依刑事訴訟法第二百九十九條第一項前段，刑法第三百二十九條、第三
百二十八條第一項、第四十七條，判決如主文。
本案經檢察官謝雯璣到庭執行職務。
中　　　華　　　民　　　國　　九十三　　年　　　十　　　月　　二十六　　日
                                 臺灣桃園地方法院刑事第九庭
                                     審判長法　官  林明洲
                                           法　官  林春鈴
                                           法　官  黃斯偉
右正本證明與原本無異。
如不服本判決，應於判決送達後十日內向本院提出上訴狀（應附繕本），上訴於臺灣
高等法院。
                                 　　　　  書記官 李珈慧
中　　　華　　　民　　　國　　九十三　　年　　　十　　　月　　二十九　　日
論罪法條之依據：
中華民國刑法第三百二十八條
意圖為自己或第三人不法之所有，以強暴、脅迫、藥劑、催眠術或他法，
至使不能抗拒，而取他人之物或使其交付者，為強盜罪，處五年以上有期
徒刑。
以前項方法得財產上不法之利益或使第三人得之者，亦同。
犯強盜罪因而致人於死者，處死刑、無期徒刑或十年以上有期徒刑；致重
傷者，處無期徒刑或七年以上有期徒刑。
第一項及第二項之未遂犯罰之。
預備犯強盜罪者，處一年以下有期徒刑、拘役或三千元以下罰金。
中華民國刑法第三百二十九條
(準強盜罪)
竊盜或搶奪，因防護贓物、脫免逮捕或湮滅罪證，而當場施以強暴脅迫者
，以強盜論。
